【裁判字號】    91,小上,122
【裁判日期】    920120
【裁判案由】    給付票款
【裁判全文】
臺灣台中地方法院民事判決  九十一年度小上字一二二號
    上  訴  人  大時代公寓大廈管理委員會
    法定代理人  蘇建勳
    被  上訴人  正宜機電工程有限公司
                            設.
    法定代理人  陳韋竹      住.
右當事人間請求給付工程款事件，上訴人對於中華民國九十一年十月二日本院台中簡
易庭九十一年度中小字第一四五七號小額訴訟判決提起上訴，本院判決如左：
    主    文
上訴駁回。
第二審訴訟費用新臺幣壹仟伍佰柒拾柒元由上訴人負擔。
    理    由
一、本件被上訴人起訴主張：兩造於民國九十一年一月二十三日簽訂機電保養合約，
    約定由被上訴人自九十一年二月一日起至九十二年一月三十一日止，為上訴人做
    機電設備之保養服務，合約簽定後，被上訴人即依約為上訴人做馬達送修繞線、
    馬達電源線異樣更新、二月份B2機電總檢、更換日光燈管、B2機電設備檢視、機
    電保養緊急叫修、守衛室沒電電路斷線查修及中庭立燈電路短路查修等服務，總
    計費用為新台幣（下同）八萬九千二百七十九元。爰依契約之法律關係，請求上
    訴人給付前開費用並自起訴狀繕本送達翌日起至清償日止按年息百分之五計算之
    利息等語。
二、上訴人則以：原簽訂契約之法定代理人陳逸郎在只有兩家廠商報價，不符合管委
    會採購辦法下私自訂契約，合約不合法；被上訴人維修二顆馬達後，在保固期內
    零組件又故障，有通知被上訴人檢測但沒來；被上訴人未附每月之檢點報告，上
    訴人始未支付費用等語資為抗辯
三、原審依審理之結果，以被上訴人主張兩造簽訂機電保養合約，被上訴人已依約完
    成服務，費用為八萬九千二百七十九元，上訴人迄未給付等情，業據被上訴人提
    出機電保養合約書、經濟部九十一年七月十八日經授中字第０九一三二四三六七
    三０號函及保養修繕機電設備項目工程費用總計為八萬九千二百七十九元之出工
    單四紙為證，上訴人對迄未給付等情亦不爭執。依被上訴人所提出之前開合約書
    所示，乃係上訴人機電管理業務，委由被上訴人管理之契約，核該契約乃屬承攬
    契約。上訴人雖以前詞置辯，惟依公寓大廈管理條例第三十四條、第二十七條
    第二項前段之規定，主任委員對外乃代表管理委員會，對外行使共有及共用部分
    之清潔、維護、修繕及一般改良等職務，核公寓大廈機電之管理業務，即屬共有
    及共用部分之清潔、維護、修繕及一般改良等職務，自得由主任委員代表管理委
    員會為之，上訴人抗辯原簽訂契約之法定代理人陳逸郎在只有在兩家廠商報價，
    不符合管委會採購辦法云云，固據其提出採購辦法為證。然依該採購辦法所示，
    內中並無只有兩家廠商報價時不得決標之規定，已難認上訴人此部分之抗辯為真
    實；且系爭合約係於九十一年一月十五日由上訴人召開管理委員會會議決議，並
    在九十一年一月二十三日由上訴人當時之法定代理人陳逸郎簽訂，有被上訴人提
    出之上開合約書及上訴人提出之會議紀錄在卷可憑；又依上訴人提出之刑事告訴
    狀亦載「陳逸郎任大時代公寓大廈管理委員會第三屆（任期：九十年七月十八日
    至九十一年七月十七日）之主任委員，‧‧‧於九十一年元月二十七日被管委會
    停權」等語，亦表明於九十一年一月二十七日之前，訴外人陳逸郎係有權代理上
    訴人對外為前開契約就屬共有及共用部分之清潔、維護、修繕及一般改良職務之
    該公寓大廈之機電之管理業務契約之簽訂之法律行為，縱如上訴人所辯陳逸郎簽
    訂系爭契約，存有違反其內部採購辦法之情事，惟此亦屬上訴人內部對陳逸郎代
    理權限制之問題，而被上訴人既否認對該代理權之限制知情，上訴人復未能舉證
    證明被上訴人有何過失而不知該代理權之限制，則系爭契約既係陳逸郎在其有合
    法代理權期間之九十一年一月二十三日與被上訴人簽訂，揆諸民法第一百零三條
    第一項及同法第一百零七條前段規定，系爭契約自屬合法成立，並對上訴人發生
    效力，上訴人辯稱系爭契約不合法云云，自屬無據。上訴人雖辯稱二顆馬達維
    修後在保固期內零組件故障被上訴人未予檢測，然為被上訴人所否認，並指上訴
    人抗辯之馬達與被上訴人維修完成之馬達並不相同，上訴人既自認被上訴人確已
    完成維修馬達二顆，則自應就該等馬達有如何故障之情事負舉證責任，惟上訴人
    就其抗辯卻未能舉證以實其說，依民事訴訟法第二百七十七條前段之規定，已難
    認其抗辯為真實；又依民法第四百九十三條第一項之規定，承攬之工作有瑕疵者
    ，應係定作人得定相當期限，請求承攬人修補，亦非定作人即得拒絕給付報酬，
    上訴人此部分之抗辯亦無理由。被上訴人基於系爭契約，依約所完成保養修繕
    之機電設備項目及費用，有上述之出工單四紙可資佐證，且該出工單上所載保養
    修繕項目及費用，上訴人亦未予爭執，基此足認被上訴人確已完成該出工單上所
    載之工作。稽諸兩造於系爭契約第七條付款之第一項係約定「乙方即被上訴人應
    於每月二十五日前將當月請款憑證交付甲方即上訴人」，並未約定被上訴人應提
    出檢點報告始得請求付款；且再衡諸上訴人於九十一年三月十二日寄予被上訴人
    之存證信函內載「本會並無與貴公司簽訂機電保養合約」等語，有被上訴人提出
    之台中英才郵局存證信函第一０四二四號附卷可稽，由此足認上訴人拒絕付款，
    乃係因其片面否認系爭契約之效力所致，而非被上訴人未提出所謂之檢點報告，
    更何況被上訴人業已提出上述之出工單可供憑查，本件被上訴人既已完成承攬之
    工作，則按諸民法第四百九十條第一項規定，被上訴人自得向上訴人請求承攬報
    酬，是上訴人抗辯被上訴人未附檢點報告而拒絕付款云云，洵無足採。從而被上
    訴人依承攬關係之報酬請求權，請求上訴人給付八萬九千二百七十九元，及自起
    訴狀繕本送達翌日即九十一年八月十六日起至清償日止按年息百分之五計算之利
    息，為有理由，因而判決上訴人應如數給付，經核於法並無違背。上訴人上訴意
    旨雖以：上訴人於原審抗辯被上訴人維修之二顆馬達維修後在保固期間內零組件
    故障被上訴人未予檢測，雖為被上訴人否認，並指上訴人抗辯之馬達與其維修完
    成之馬達並不相同，自應由被上訴人就有完成維修及馬達不相同之有利事實負舉
    證責任，原審非但未命被上訴人負舉證責任，反認上訴人應就馬達有如何故障之
    情事負舉證責任，違反舉證責任分配原則；且被上訴人有未將馬達完成維修即交
    付之瑕疵，在被上訴人補正前，上訴人自得行使同時履行抗辯權拒絕給付報酬，
    原審判決竟謂上訴人僅得要求補正，不得拒絕給付，亦有判決不適用法規之違背
    法令之處云云。惟查：上訴人於原審係抗辯被上訴人維修之二顆馬達維修後在保
    固期間內零組件復故障，顯係自認被上訴人業已維修完成，但在保固期間發生故
    障，並非抗辯被上訴人未完成維修，則被上訴人就上訴人已自認完成維修之事實
    ，應無庸負舉證責任；另上訴人所辯嗣後在保固期內零組件有故障原告未予檢測
    之事實，既為被上訴人否認，衡諸舉證責任之法則，應由上訴人就該部分之事實
    負舉證責任，原審該部分舉證責任之分配，要無不合；又兩造間契約之性質既為
    承攬，而承攬人之工作有瑕疵時，定作人得定相當期限請求承攬人修補之，承攬
    人不於所定期限內修補瑕疵者，定作人始得解除契約，或請求減少價金，為民法
    第四百九十三條第一項，第四百九十四條本文所明定，是上訴人既已完成維修，
    上訴人如認被上訴人之工作有瑕疵，僅得於定期催告修補被拒後，行使解除權或
    請求減少報酬，在踐行上開程序前，上訴人自不得逕行拒絕給付全部報酬 (最高
    法院七十六年度台上字第一０七九號判決意旨參照) ，此與未完成維修得拒絕給
    付報酬之情形，顯不相同，更何況上訴人於原審並非抗辯被上訴人維修之馬達有
    瑕疵，僅係辯稱嗣後又發生故障被上訴人未前來檢測，亦與瑕疵修補無關，上訴
    人主張行使同時履行抗辯權，要屬無據。上訴意旨，徒執上開情詞，指摘原判決
    不當，求予廢棄改判，依其上訴意旨已足認上訴為無理由，爰不經言詞辯論，逕
    予駁回其上訴。
四、依民事訴訟法第四百三十六條之三十二第一項準用同法第四百三十六條之十九規
    定，第二審法院為訴訟費用之裁判時，應確定其訴訟費用額，而本件第二審訴訟
    費用額，依後附計算書確定為如主文第二項所示金額。
五、據上論結，本件上訴為無理由，依民事訴訟法第四百三十六條之二十九第二款、
    第四百三十六條之三十二第一項、第二項、第四百四十九條第一項、第七十八條
    、第四百三十六條之十九第一項，判決如主文。
中        華        民        國  九十二年      一      月    二十      日
                                臺灣臺中地方法院民事第一庭
~B審判長法官  林清鈞
~B法      官  陳宗賢
~B法      官  劉長宜
~F0
~T40
  計算書
┌─────────────┬─────────────┬──────────┐
│項                  目    │    金    額  （新台幣）  │   備        註     │
├─────────────┼─────────────┼──────────┤
│第二審裁判費              │一千四百七十五元          │                    │
├─────────────┼─────────────┼──────────┤
│第二審郵票費用            │一百零二元                │                    │
├─────────────┼─────────────┼──────────┤
│共                  計    │一千五百七十七元          │                    │
└─────────────┴─────────────┴──────────┘
右為正本係照原本作成。
不得上訴。
中        華        民        國  九十二       年  一      月    二十      日
~B法院書記官


司法院資訊處製作；財團法人民間司法改革基金會備份。
